【裁判字號】    97,台上,1090
【裁判日期】    970529
【裁判案由】    返還寄託物
【裁判全文】
最高法院民事裁定            九十七年度台上字第一０九０號
上  訴  人  大竑企業股份有限公司
法定代理人  甲○○
訴訟代理人  林文淵律師
被 上訴 人  華南商業銀行股份有限公司
法定代理人  乙○○
訴訟代理人  邱晃泉律師
            詹芝怡律師
上列當事人間請求返還寄託物事件，上訴人對於中華民國九十七
年三月十八日台灣高等法院第二審判決（九十六年度重上字第四
○五號），提起上訴，本院裁定如下：
    主  文
上訴駁回。
第三審訴訟費用由上訴人負擔。
    理  由
按上訴第三審法院，非以原判決違背法令為理由，不得為之。又
提起上訴，上訴狀內應記載上訴理由，表明原判決所違背之法令
及其具體內容、依訴訟資料合於該違背法令之具體事實，其依民
事訴訟法第四百六十九條之一規定提起上訴者，並應具體敘述為
從事法之續造、確保裁判之一致性或其他所涉及之法律見解具有
原則上重要性之理由，同法第四百六十七條、第四百七十條第二
項分別定有明文。而依同法第四百六十八條規定，判決不適用法
規或適用不當者，為違背法令；依同法第四百六十九條規定，判
決有該條所列各款情形之一者，為當然違背法令。是當事人提起
上訴，如合併以同法第四百六十九條及第四百六十九條之一規定
之情形為上訴理由時，其上訴狀或理由書應表明該判決所違背之
法令條項，或有關判例、解釋字號，或成文法以外之習慣或法理
等及其具體內容，暨係依何訴訟資料合於該違背法令之具體事實
，並具體敘述為從事法之續造、確保裁判之一致性或其他所涉及
之法律見解具有原則上重要性之理由。如未依上述方法表明，或
其所表明者與上開法條規定不合時，即難認為已合法表明上訴理
由，其上訴自非合法。本件上訴人對於原判決提起上訴，雖以該
判決有理由與適用法條不符、適用證據法則違誤、不備理由等違
背法令為由，惟核其上訴理由狀及補充理由狀所載內容，仍屬就
原審取捨證據、認定事實之職權行使及其他與判決結果不生影響
之理由，指摘原判決不當，並就原審本於職權之行使所論斷：上
訴人會計兼出納曾瑞苹自民國九十一年三月至九十三年十月二十
日止，持上訴人存摺及蓋有該公司取款印鑑之取款憑條，向被上
訴人北新分行（下稱北新分行）提領系爭存款，該分行據以付款
，係依兩造間「活期存款戶須知」第三點約定為之，且系爭取款
憑條上之印鑑印文清晰可辨，與上訴人原留印鑑相符，印文為真
正，上訴人對之亦不爭執，另系爭取款憑條所蓋印文，曾瑞苹係
以口香糖之外包裝紙，將上訴人及負責人之取款印鑑印文轉印在
空白之取款憑條上，既來自約定取款之印鑑，北新分行判斷該印
文與印鑑卡印文相符，乃源於真正之印鑑章，其依上開約定而付
款，並無過失可言。縱令曾瑞苹未經上訴人授權領取，然乙種活
期存款帳戶一般以「持有存摺」及「蓋有印鑑於取款憑條」為行
使債權正當權源之重要外觀要件，曾瑞苹不僅有行使債權正當權
源之重要外觀，其所經辦被上訴人銀行事務之支出、存入金額、
各次餘額初估約達一千一百十六筆，皆清楚列印於上訴人所持存
摺內，上訴人未就該列印紀錄為異議或質疑，曾瑞苹向北新分行
辦理系爭取款與轉匯，即足使該分行信其為上訴人之代理人，上
訴人亦應負民法第一百六十九條所定之授權人責任，系爭存款應
已生清償效力，尤不得以印文色澤、顏色深淺為由，指被上訴人
有疏失。則上訴人依消費寄託之法律關係，請求被上訴人返還該
存款新台幣一千二百九十一萬七千一百十六元本息，即非有據等
情，指摘其為不當，並就原審已論斷說明或與判決基礎無涉者，
泛言謂為違法，而非表明該判決所違背之法令及其具體內容，暨
依訴訟資料合於該違背法令之具體事實，並具體敘述為從事法之
續造、確保裁判之一致性或其他所涉及之法律見解具有原則上重
要性之理由，難認其已合法表明上訴理由。依首揭說明，應認其
上訴為不合法。
據上論結，本件上訴為不合法。依民事訴訟法第四百八十一條、
第四百四十四條第一項前段、第九十五條、第七十八條，裁定如
主文。
中    華    民    國  九十七  年    五    月  二十九  日
                      最高法院民事第六庭
                          審判長法官  朱  建  男
                                法官  顏  南  全
                                法官  林  大  洋
                                法官  鄭  傑  夫
                                法官  蘇  清  恭
      本件正本證明與原本無異
                                      書  記  官
中    華    民    國  九十七  年    六    月    十    日
                                                 H


司法院資訊處製作；財團法人民間司法改革基金會備份。
